臺灣高等法院刑事判決
111年度侵上訴字第39號
上  訴  人  
即  被  告  胡自立




選任辯護人  蕭銘毅律師(法扶)
上列上訴人因妨害性自主案件，不服臺灣臺北地方法院108年度
侵訴字第50號，中華民國110年12月17日第一審判決（起訴案號
：臺灣臺北地方檢察署107年度偵字第26873號），提起上訴，本
院判決如下：
    主  文
原判決撤銷。
乙○○犯乘機性交罪，處有期徒刑參年陸月。
    犯罪事實
一、乙○○於民國107年9月22日下午某時，以通訊軟體與迪士尼傳
    播公司（下稱迪士尼公司）聯繫，由被告提供咖啡包毒品供
    傳播小姐施用助興，要求派遣音樂桌傳播小姐陪伴5小時，
    迪士尼公司遂指派代號0000甲000000號之成年女子（下稱丁
     ）於同日下午5時許至乙○○指定之臺北市○○區○○○路000號9
    樓凱薇精品旅館（下稱凱薇旅館）907號房。乙○○與丁 聊天
    之際，提供含有苯二氮平類鎮靜安眠劑、愷他命、卡西酮之
    毒品咖啡包予丁 飲用（所涉轉讓禁藥、毒品部分未據起訴
    ）。丁 飲用不久後即因藥效發作而意識不清，自同日晚間1
    0時許(即5小時鐘點到點)起至翌日清晨4時許間之某時段，
    乙○○見丁 意識不清，明知其向迪士尼公司下單服務僅為陪
    伴5小時之毒品桌，並不包括與丁 性交易，竟另行基於乘機
    性交之犯意，利用丁 不知且不能抗拒之狀態，以陰莖插入
    丁 陰道之方式，對丁 為性交行為1次。嗣丁 於翌日（即10
    7年9月23日）4時許清醒，發現衣著不全，經乙○○對丁 稱：
    「你叫床的聲音像小孩」等語，丁 察覺有異，就醫採證後
    報警處理，而循線查悉上情。
二、案經丁 訴請臺北市政府警察局中山分局報告臺灣臺北地方
    檢察署檢察官偵查起訴。
    理  由
壹、程序部分：
一、按司法機關所製作必須公示之文書，不得揭露被害人之姓名
    、出生年月日、住居所及其他足資識別被害人身分之資訊，
    此觀性侵害犯罪防治法第12條第2項規定自明。又本條所定
    「其他足資識別被害人身分之資訊」，係包括被害人之照片
    或影像、聲音、住址、親屬姓名或其關係、就讀學校與班級
    或工作場所等個人基本資料在內，性侵害犯罪防治法施行細
    則第6條亦有明定。被告乙○○對告訴人丁 所為之犯行，係屬
    性侵害犯罪防治法第2條第1項所稱之性侵害犯罪，因本院製
    作之判決係屬必須公示之文書，為避免被害人身分遭揭露，
    爰依上開規定，對於丁 及其他足資識別丁 身分之資訊，均
    予以隱匿而不揭露。
二、證據能力之說明： 
    被告以外之人於審判外之陳述，雖不符同法第159條之1至第
    159條之4條之規定，而經當事人於審判程序同意作為證據，
    法院審酌該言詞陳述或書面陳述作成時之情況，認為適當者
    ，亦得為證據；又當事人、代理人或辯護人於法院調查證據
    時，知有第159條第1項不得為證據之情形，而未於言詞辯論
    終結前聲明異議者，視為有前項之同意，同法第159條之5 
    第1項定有明文。本件檢察官、被告及其辯護人對本判決所
    引用之供述證據均同意有證據能力（本院卷第74至77、112
    至116頁)，復經本院審酌認該等證據之作成無違法、不當或
    顯不可信之情況，認為以之作為證據應屬適當，依上開規定
    ，應認有證據能力。至本判決所引用之其餘非供述證據，並
    無證據證明係公務員違背法定程序所取得，亦無顯有不可信
    之情況，自得作為本判決之證據。
貳、實體部分：　　
一、事實之認定：　　
　　訊據上訴人即被告乙○○固坦承其以通訊軟體與迪士尼公司聯
    繫，由被告提供咖啡包毒品供傳播小姐施用助興，要求派遣
    音樂桌傳播小姐陪伴5小時服務，服務內容不包含性交易，
    告訴人Ａ女受迪士尼公司指派至被告指定之凱薇旅館907號房
    ，嗣被告與告訴人在房內發生性行為等情，惟矢口否認有何
    乘機性交犯行，辯稱：「伊找傳播小姐的時候跟經紀公司說
    要找音樂桌小姐，毒品由客人提供，當時伊快要去勒戒，想
    把手上的咖啡包用完，咖啡包裏面加了三、四級毒品，伊知
    道有卡西酮、愷他命等，就伊所知，音樂桌小組至少要5小
    時，每小時1200元，價格好像都如此，因為小姐要陪伊吃毒
    品，音樂桌不包括性交易，伊將毒品咖啡包放在桌上，告訴
    人應該有吃，因為告訴人陪伊玩遊戲的時候情緒越來越high
    ，告訴人接電話之後自願與伊發生性行為，她的意識是清楚
    的，伊洵無乘機性交犯行。」等語。經查：
  ㈠被告於107年9月22日下午某時，以通訊軟體聯繫迪士尼公司
    ，要求派遣傳播小姐陪伴5小時，工作內容不包含性交易，
    迪士尼公司指派告訴人於同日下午5時許至被告指定之凱薇
    旅館907號房，告訴人先向被告收取5小時之鐘點費並陪被告
    聊天，嗣被告在房內以陰莖插入告訴人陰道之方式，與告訴
    人發生性行為，告訴人於翌日凌晨5時許離開凱薇旅館等情
    ，迭經被告於原審及本院審理時自承在卷（見原審卷二第45
    、46頁、本院卷第118至121頁），並據證人即告訴人Ａ女於
    警詢、偵訊及原審審理證述綦詳（見偵二卷第19、94頁，原
    審卷二第325、326頁），且有凱薇旅館走廊監視錄影器畫面
    照片截圖附卷可憑（見偵二卷第37至43頁）。又告訴人於10
    7年9月23日下午1時4分至衛生福利部雙和醫院（下稱雙和醫
    院）所採集之陰道深部棉棒精子細胞層檢出一男性染色體DN
    A甲STR型別與被告DNA甲STR型別相符乙情，有雙和醫院疑似
    性侵害案件證物採集單（偵二卷第63頁）、內政部警政署刑
    事警察局107年12月10日刑生字第1070098862號鑑定書在卷
    可稽（見偵一卷第121頁至第123頁）。是被告確於上開時間
    在凱薇旅館與從事傳播工作之告訴人發生性行為，可以認定
    。
  ㈡告訴人因飲用被告放在桌上之毒品咖啡包，而意識不清：
　1.告訴人於107年9月23日凌晨清醒後返家，於同日下午1時4分
    至雙和醫院接受性侵害案件證物採證，其尿液經採集後送臺
    北榮民總醫院（下稱榮民總醫院）臨床毒物與職業醫學科檢
    驗有無「苯二氮平類鎮定安眠劑」、「鹼性類藥物」反應以
    及成分篩檢，經以免疫分析法（EIA）、液相層析串連質譜
    儀檢驗結果呈陽性反應，且藥物反應及代謝物如下：「1.Ca
    ffeine (咖啡因）、2.Ketamine & its metabolites (Nork
    etamine & Dehydron orketamine) (愷他命及其代謝物）、
    3.Mephedrone & its metabolite (4甲Methylephedrine)(4
　　甲甲基甲基卡西酮及其代謝物）、4.Nicotine's metabolit
      e
　　(Cotinine)(尼古丁之代謝物）、5.Nimetazepam & its met
　　abolite (7甲Aminonimetazepam) (硝甲西泮及其代謝物）
      、
　　6.Nitrazepam & metabolite (7甲Aminonitrazepam)(硝西
      泮
　　及其代謝物）、7.Phenazepam's metabolite (3甲Hydroxyp
      h
　　enazepam)(芬納西泮之代謝物）、8.Flunitrazepam's meta
　　tabolite (7甲Aminoflunitrazepam) (即FM2，氟硝西泮之
      代
　　謝物）。」等語，有榮民總醫院臨床毒物與職業醫學科檢驗
　　報告在卷可憑（見偵一卷第203頁）。
　2.經原審函詢榮民總醫院說明上開尿液代謝物陽性反應所代表
    之意義，告訴人尿液所含有之藥物，服用者臨床上所呈現之
    反應，該院臨床毒物與職業醫學科函覆：「一(問：丁 的尿
    液經檢驗含有毒品、藥物陽性反應，是否表示Ａ女驗尿前，
    有多種藥物或毒品混用之情形？)是的，依上述之檢驗結果
    可看出丁 尿液中含咖啡因及尼古丁外，尚有愷他命、卡西
    酮（兩種皆屬迷幻劑）及多種苯二氮平類鎮靜安眠劑。…另
    由『檢驗項目：苯二氮平類鎮靜安眠劑尿液篩檢』之尿液大致
    濃度結果（>5000ng/mL）看來，可能有較大量或較近期之苯
    二氮平類鎮靜安眠劑暴露，但無法推斷確實之攝入量。二(
    問：依現有的臨床經驗，丁 尿液檢體含有之藥物，哪些可
    能會導致服用者昏迷無意識？哪些可能會讓服用者胡言亂語
    ？)依丁 之尿液檢驗報告顯示，其於採驗前確使用過三類精
    神作用物質：1.提神興奮劑（咖啡因及尼古丁），2迷幻劑
    （愷他命、卡西酮），3.抑制劑（多種苯二氮平類鎮靜安眠
    劑），其中卡西酮也有部分之精神亢奮作用。這些毒藥物當
    中，造成昏迷無意識的主要應為個案尿液驗出之多種苯二氮
    平類鎮靜安眠劑，尤其是其中之氟硝西泮；而造成胡言亂語
    之毒藥物，除服用鎮靜安眠劑後尚未完全昏睡前可能會外，
    驗出之迷幻劑類的愷他命、卡西酮也都有可能。況且如此混
    雜的藥物作用，在無藥物之血中及尿液濃度可參考，確實難
    以精確判斷合併或孰一藥物作用症狀為主的表現；然而，依
    臨床上急診所見之此類病患，從頭暈不適、意識模糊、嗜睡
    、語無倫次、胡言亂語、譫妄躁動、抽愔、無意識、昏迷、
    休克、死亡等，及清醒後的回溯性失憶都有。」等語，有該
    院110年6月23日北總內字第1109907003號函及附件附卷足稽
    （見原審卷二第183、187至189頁）。
　3.證人即告訴人丁 於警詢、偵訊中證稱：「我從事傳播工作
    ，陪客人聊天、喝酒、看電影、吃飯等，107年9月22日迪士
    尼公司指派我下午5點到凱薇旅館907號房接客，房內只有被
    告，被告買了5個小時鐘點，我先收取鐘點費，之後開始跟
    被告聊天，我喝了1杯被告帶來的飲料包，過約30分鐘就沒
    有意識，記憶空白，我醒來時是隔天凌晨4點多，原本穿著
    的短褲被丟在地上，內衣扣子是解開的，被告說我主動勾引
    他，並說我叫床聲音像小孩叫的聲音，但我的記憶完全空白
    。」等語（見偵二卷第21、94頁）、於原審審理時證稱：「
    我從事傳播工作，107年9月22日公司派我去凱薇旅館，1對1
    服務5小時，我當時的男友也知道我去接桌；我到旅館時，
    先跟被告聊天，玩了一下擲骰子，好像也有變魔術給被告看
    ，之後喝了1杯被告提供的咖啡包，沒多久我就沒有意識了
    ，發生什麼事我都記不得，清醒的時候已經是凌晨，被告坐
    在椅子上，說我勾引他、我的叫床聲音像小孩子在哭，當時
    我的內衣扣子被解開，短褲被丟到地上，我不清楚時間過了
    多久，公司的人打旅館內線問我怎麼還沒離開，我當時心理
    很慌亂，也沒想到要多收超時的費用，就趕快穿衣離開飯店
    ，事後我男友及迪士尼公司的人都跟我表示，我到旅館待超
    過5個小時時，他們都有打電話給我，他們說我有接電話，
    但是我對這些事情完全沒有記憶。」等語（見原審卷二第31
    7、319、320、327、329、331、333頁）。由告訴人之前揭
    指訴可知，其始終證稱其飲用被告提供之咖啡包後即無意識
    ，清醒時已是翌日清晨，事後告訴人男友、迪士尼公司人員
    均向告訴人表示，因告訴人在旅館時間超過預定之5小時，
    曾致電告訴人詢問行蹤，告訴人有接起電話對答，然告訴人
    對其先後接獲男友及迪士尼公司人員電話乙節並無印象。
　4.證人即告訴人案發時之男友許○○於偵查中證稱：「107年9月
    22日告訴人從我家出發，去陪客人喝酒、聊天，依我對告訴
    人工作的了解，如果是1對1的客人，通常是5小時，因此下
    班時間到了，告訴人卻沒跟我聯絡，我就在晚上12點左右打
    電話給告訴人，告訴人有接電話，但講話很奇怪，說這裡是
    什麼地方，看到的東西很奇怪，有點語無倫次，沒辦法回應
    我的問題，之後電話被切掉，我接著打第2次，就直接轉語
    音信箱，根本聯絡不到告訴人，我也不知道是哪間傳播公司
    派遣，直到凌晨4、5點左右告訴人回來，告訴人很恍惚，我
    問發生什麼事，告訴人說不知道，她醒來時内衣被解開，褲
    子被脫下，客人說告訴人的叫床聲像小孩子一樣，我很生氣
    ，立刻要求告訴人聯絡傳播公司，找出被告資料，並要告訴
    人去驗傷。」等語（見偵二卷第99頁）、於原審審理時證稱
    ：「案發當天告訴人要去上班，我跟她約好下班來我租屋處
    ，下班時間到了告訴人一直沒有回來，我大概晚上12點至1
    點左右打給告訴人，她有接起來1次，我完全聽不懂她在講
    什麼，之後手機就關機了，我聯絡不到告訴人很生氣，告訴
    人回來的時候已經是隔天清晨，她的神情很慌張，她說她中
    間失憶了，客人說她叫床的聲音像小孩，我懷疑告訴人被性
    侵，但她覺得應該沒有，因為她沒有這方面的記憶，我覺得
    整件事情太奇怪，就堅持告訴人要去醫院驗傷。」等語（見
    原審卷二第419至423頁）。由證人許○○之上開證言可知，因
    告訴人下班時間屆至卻無音訊，其主動致電詢問告訴人行蹤
    ，告訴人卻答非所問，之後就聯繫無著。
　5.證人即迪士尼公司負責接聽電話之林玟璇於原審審理時證稱
    ：「這個女的(告訴人)我有印象，那時她去上桌，時間到了
    ，她男朋友一直打來說要找他女朋友，我們打給她，她講話
    一下說走了，一下說沒走，過一段時間後，她男朋友一直打
    電話來說她好像都沒回家，她走了以後在車上說她被客人怎
    麼了，我們請她直接去驗傷。」等語(見原審卷二第308頁)
    ，亦證稱告訴人當時電話中回答問題時語義不明、前後矛盾
    。　
　6.據證人丁 及許○○、林玟璇之前述證言，案發當晚證人許○○
    及迪士尼公司人員打電話給丁 時，丁 說話語義不明、答非
    所問，顯然意識不清，且對其接電話乙節並無記憶，是當時
    告訴人之精神狀況，核與前述榮總醫院函文表示告訴人尿液
    中驗出之苯二氮平類鎮靜安眠劑、愷他命、卡西酮等藥物，
    混用者確有可能陷入意識不清狀態，說話語義不明、答非所
    問，清醒後有回溯性失憶之症狀相互相符，足認證人即告訴
    人、證人許○○、證人林玟璇互核相符之證言，均可採信。
　7.又經原審查詢告訴人於106年至107年間之健保就醫紀錄，告
    訴人除於107年2月、3月、7月間有零星之牙醫、耳鼻喉科就
    醫紀錄外（本院卷二第183頁、第191頁），並無任何精神科
    或相關科別之就診紀錄而有服用或領取鎮定安眠劑或其他管
    制藥品之情形，惟依上開榮總醫院函文所載，告訴人於107
    年9月23日下午1時4分採尿前，除有服用屬迷幻劑之愷他命
    、卡西酮外，另有「大量」或「近期」服用苯二氮平類鎮靜
    安眠劑服用之情形，致告訴人尿液中之苯二氮平類鎮靜安眠
    劑濃度大於5000ng/mL，而本件告訴人係於107年9月22日傍
    晚從許○○家中出發至凱薇旅館，業據證人許○○證述如前，惟
    當時告訴人精神狀況並無任何異樣之處，嗣告訴人飲用被告
    提供之咖啡包後開始意識不清，說話語義不明、答非所問，
    衡諸告訴人自出發接客至到醫院採尿，相隔不到24小時，其
    精神狀況竟有如此大之轉變，且尿液中不僅有前述多種藥物
    混用情形，其中苯二氮平類鎮靜安眠劑竟濃度甚高，佐以被
    告亦自承其攜帶放在桌上的咖啡包是含有毒品的，用來助興
    之用等語（見原審卷二第45、149頁），堪認告訴人尿液中
    檢測出之毒品、藥物，係因告訴人飲用被告提供之毒品咖啡
    包所致無訛。
　㈢被告辯稱：「告訴人清醒後，當下不僅未質問被告為何對她
    性侵，亦無要求櫃臺人員協助報警，甚至返家後未主動表示
    要驗傷，係因其男友許○○之要求，始至醫院驗傷，告訴人係
    自願與被告發生性關係。」云云，然：
  1.依證人許○○於偵查中及原審審理證稱：「告訴人回家後說我
    聯絡不到她的那段時間，她是失憶了，客人說有跟她發生性
    行為，但她覺得應該沒有，我們為此起爭執，所以我要她去
    驗傷，不願意驗傷的話就分手。」等語（偵二卷第99頁，本
    院卷二第425頁、第426頁），證人即告訴人丁 於原審審理
    時證稱：「我凌晨清醒，發現內衣被解開，褲子被丟在地上
    ，被告說我叫床的聲音像小孩，我當時很慌亂，因為被告說
    有跟我發生性行為，但我完全沒有記憶，再加上迪士尼公司
    人員打房間內線問我怎麼還沒回去，我也不清楚到底發生了
    什麼事情，當下也沒想太多，只想先趕快離開。」等語（見
    原審卷二第331至334頁）。可知告訴人在旅館清醒後，雖經
    被告告知有發生性行為，然告訴人未質問被告為何對其性侵
    、未向旅館櫃臺人員求助，甚至返家後向男友許○○表示應該
    沒有遭性侵等行徑，均係因告訴人飲用咖啡包後，對後續所
    發生之事情毫無記憶，在無記憶、無證據且思緒混亂之情形
    下，告訴人懷疑且也不願貿然承認自己遭性侵之事實，甚至
    或有自我安慰「應該沒發生什麼事情」的心態，認為在尚未
    釐清事件過程之前，應暫無驗傷必要，直至男友許○○分析事
    件始末，察覺有異，要求告訴人驗傷採證，告訴人始逐漸意
    識到自己可能遭性侵，而至醫院採證驗傷，可見告訴人清醒
    後之反應，與常情無違。
  2.又告訴人男友許○○知悉告訴人係從事傳播工作，以鐘點計時
    收費，倘告訴人係自願超時續留房間與被告發生性行為，告
    訴人因擔心許○○知悉上情會生氣，始佯稱是遭被告性侵，則
    許○○於凌晨致電詢問告訴人行蹤時，告訴人大可以客戶即被
    告續買鐘點為由搪塞許○○，作為其續留旅館之藉口，實無需
    於電話中佯裝語無倫次之精神狀態，徒增許○○因擔心告訴人
    安危，而聯絡迪士尼公司出面尋找告訴人，致其自願與被告
    過夜遭許○○發現之風險。是辯護人主張告訴人係擔心遭男友
    責罵，而誣指被告乙節，並不足採。
  3.再前述榮民總醫院函文雖表示多重迷幻劑、抑制劑混用，臨
    床上患者除有「無意識、昏迷、休克、死亡」等症狀外，亦
    見有患者為「頭暈不適、意識模糊、嗜睡、譫妄躁動、抽愔
    」等「非屬無意識」等症狀，惟函文中亦補充說明本案係因
    無告訴人血液、尿液中各種藥物濃度之數據，無法精確鑑定
    還原告訴人當時之精神狀況，而將臨床急診此類病患所見之
    症狀一一臚列提供予本院做參考。然本院綜合證人丁 及許○
    ○、林玟璇之前述互核相符且合乎常情之證言，並參考榮總
    醫院上開函文提及之多重藥物混用患者臨床呈現之症狀，已
    足認定告訴人飲用咖啡包後之精神狀況已達無意識之程度無
    誤。
  4.由1.至3.可知，被告係在凱薇旅館907號房內，與告訴人音
    樂桌陪伴服務到點後，自107年9月22日晚間10時許起至翌日
    清晨4時許間某時段，趁告訴人服用含有苯二氮平類鎮靜安
    眠劑、愷他命、卡西酮之毒品咖啡包後藥效發作而意識不清
    之際，於告訴人不知且不能抗拒之狀態，對告訴人為性交行
    為，可以認定。被告辯稱告訴人係自願與其性交云云，要與
　　常情有違，殊無足採。
  ㈣被告主觀上認為告訴人接受迪士尼公司派遣，且自行拿取桌
    上咖啡包飲用，係同意被告提供毒品咖啡包予告訴人服用助
    興：
　1.實務上傳播業者派遣傳播小姐，除陪伴客人喝酒、唱歌外，
    另有提供陪客人施用毒品（即俗稱「開毒趴」）、性交易等
    非法服務，並因派遣工作內容不同，業者派案時會以特定術
    語表明工作內容，讓傳播小姐自行決定是否接案，例如「音
    樂桌」即指陪客人開毒趴，「通告桌」、「拍照桌」則指陪
    客人為性交易等事實，為本院職權所知悉，且有相關新聞報
    導在卷可憑（見原審卷二第461頁）。
　2.本件被告向迪士尼公司請求派遣傳播小姐時，即指名要找「
    音樂桌」乙情，業據被告迭於原審及本院審理時供稱：「我
    請迪士尼公司派傳播小姐給我時，就有指名要找『音樂桌」
    ，就是指傳播小姐要陪我吃毒品助興，就我所知，音樂桌小
    姐至少5個小時，我因此鐘點時數買到5小時，好像都是如此
    ，不然一般小姐坐檯時數1、2小時也有，不需要一開始就買
    到5小時，傳播公司知道我說的『音樂桌』的意思，所以小姐
    到場時我也以為小姐知道要吃毒品。家中毒品咖啡包剩下4 
    包，因為我隔幾天就要去勒戒，想把剩下的4包都喝掉，所
    以我帶咖啡包到旅館，放在桌上供到場的傳播小姐即告訴人
    飲用。」等語（見原審卷二第45頁、本院卷第118頁）。
　3.觀諸告訴人提供、其與迪士尼公司簡訊對話內容，迪士尼於
    107年10月30日有發簡訊徵求傳播小姐坐檯，內容為「迪士
    尼傳/局經紀公司，時間：現在，地點：林森錢，類型：（
    啤酒符號，即「酒」之意思）桌，鐘數：直去保2…」（偵二
    卷第117頁），上開派遣訊息中，確有記載派遣工作類型（
    即酒桌），且該案酒桌之鐘點時數為保證2小時，亦與被告
    供稱：「一般買小姐的坐檯時數買1至2個小時就好，我是為
    了一起吃毒品才會一次買到5小時。」等情節相符，足認被
    告辯稱找迪士尼公司派小姐時，即向公司表明到場的小姐要
    陪同吃毒品等語，可以採信。
　4.按刑法上犯罪之故意，祇須對於犯罪事實有所認識，有意使
    其發生或其發生不違背其本意，仍予以實施為已足，不以行
    為人主觀之認識與客觀事實兩相一致為必要，故行為人主觀
    上欲犯某罪，事實上卻犯他罪時，依刑罰責任論之主觀主義
    思潮，首重行為人之主觀認識，應以行為人主觀犯意為其適
    用原則，必事實上所犯之他罪有利於行為人時，始例外依該
    他罪處斷。從而行為人主觀上欲犯某罪，但事實上所為係構
    成要件略有不同之他罪，揆之「所犯重於犯人所知，從其所
    知」之法理，自應適用行為人主觀上所認識之該罪論處（最
    高法院92年度台上字第1263號判決意旨參照）。亦即犯罪須
    主觀上對於犯罪事實有所認識，而仍實行客觀事實，主觀意
    思與客觀事實一致，始足構成。如行為人對於實行犯罪事實
    之主觀意思，與客觀事實不相一致，而有所犯重於所知情形
    者，因主觀上欠缺重罪認識之故，僅能以輕罪論斷。是告訴
    人接受接受迪士尼公司派遣到旅館時，被告主觀上係以為告
    訴人知悉且願意施用毒品，而基於轉讓毒品之犯意，提供毒
    品咖啡包予告訴人飲用，被告主觀上並非刻意對告訴人隱瞞
    該咖啡包為毒品，其顯未以欺瞞方式使告訴人施用毒品無誤
    。
　5.至證人即迪士尼公司負責人丙○○之表妹林玟璇於原審審理時
    固證稱：「丙○○曾經經營迪士尼傳播公司，我偶爾幫忙接電
    話，迪士尼公司沒有提供客人『音樂桌』服務，只有喝酒。」
    等語（見原審卷二第305頁、310頁）；然傳播公司媒介傳播
    小姐與客人共同施用毒品，將恐涉法，本無從期待證人林玟
    璇會為不利己或不利迪士尼公司之陳述，致自身或公司遭訴
    追或裁罰，此由迪士尼公司負責人丙○○於本院作證時，對於
    公司業務內容、收費、員工姓名等，均答以：（我不清楚、
    我不瞭解、我忘記了。」等語，不願正面回答從事傳播行業
    即可佐證（見原審卷二第294至300頁）。又若如證人林玟璇
    所述，迪士尼公司都是派小姐去陪客人喝酒，則前述迪士尼
    公司徵求傳播小姐坐檯之簡訊內容，又何需特別註明工作類
    型為酒桌？是證人林玟璇之證言，要屬避重就輕之推諉之詞
    ，殊難採信，不足為不利於被告之認定。
  ㈤又按刑法第222條第1項第4款之罪，其因果關係，乃存在於行
    為人有無利用藥劑，結果致被害人性意思自主之能力受有妨
    害（最高法院103年度台上字第3066號判決意旨參照）。
　　告訴人雖主張其不知咖啡包內含毒品，被告係以欺瞞方式使
    其飲用含毒品之咖啡包，係犯刑法第222條第1項第4款之以
    藥劑犯強制性交罪；然本件被告提供毒品咖啡包予告訴人時
    ，主觀上是基於欲與告訴人施用毒品助興，且告訴人亦同意
    施用，而提供毒品咖啡包予告訴人，嗣於5個小時鐘點到點
    後，被告見告訴人因施用後意識不清，而另行起意，乘機在
    告訴人不知且不能抗拒之情形下，與之為性交行為明確。且
    卷內復查無其他證據可證被告提供毒品咖啡包予告訴人時，
    主觀上即有對告訴人為性交行為之事證，依罪疑惟輕原則，
    自無從認被告本件所為係涉犯刑法第222條第1項第4款之加
    重強制性交犯行；故被告見告訴人飲用咖啡包後無意識，而
    乘機對告訴人為性行為，其所為係構成轉讓毒品、禁藥（未
    據起訴）及乘機性交罪。是告訴人主張被告以欺瞞方式使其
    飲用含毒品之咖啡包，係犯以藥劑犯強制性交罪云云，應與
    事實不符，並不足採。
  ㈥綜上所述，被告所辯，顯係事後卸責之詞，不足採信。本件
    事證明確，被告之乘機性交犯行，洵堪認定，應依法論科。
二、論罪之說明：
  ㈠按對於男女利用其精神、身體障礙、心智缺陷或其他相類之
    情形，不能或不知抗拒而為性交者，刑法第225條第1項定有
    明文。所謂相類之情形，係指被害人雖非精神、身體障礙、
    心智缺陷，但受性交時，因昏暈、酣眠、泥醉等相類似之情
    形，致無同意性交之理解，或無抗拒性交之能力者而言（最
    高法院96年度台上字第4376號判決意旨參照）。
　㈡本件被告於購買之音樂桌5小時鐘點到點後，見告訴人意識不
    清，另萌生乘機性交之犯意，利用告訴人不知且不能抗拒之
    情狀，以陰莖插入告訴人陰道之方式，對告訴人乘機性交得
    逞，認定業如前述。是核被告所為，係犯刑法第225條第1項
    之乘機性交罪。
三、撤銷改判之理由及科刑審酌事項：
  ㈠原審以被告犯罪事證明確，據以論罪科刑，固非無見；惟按
    量刑輕重，固屬為裁判之法院得依職權自由裁量之事項，然
    量刑應以行為人之責任為基礎，並斟酌刑法第57條各款所列
    情狀，在法定刑度內，酌量科刑，且應受比例原則及公平原
    則之限制，以符罪刑相當之原則，否則其判決即非適法。所
    稱之比例原則，指行使此項職權判斷時，須符合客觀上之適
    當性、相當性與必要性之價值要求，不得逾越此等特性之程
    度，用以維護其均衡；而所謂平等原則，非指一律齊頭之平
    等，應從實質上加以客觀判斷，最高法院99年度台上字第45
    68號判決可資參照。本件被告與告訴人所屬經紀公司洽議之
    服務內容為同意施用毒品助興之音樂桌，不包括性交易，為
    滿足一己性慾，趁告訴人因飲用毒品咖啡包後陷於意識不清
    而不知且不能抗拒之情況，乘機對告訴人予以性交得逞，侵
    害告訴人之性自主權，確應非難，然被告於原審及本院審理
    時均表達與告訴人和解之意願，因告訴人拒絕和解而作罷，
    其於本院審理時表示願給付10萬元和解金(見本院卷第113頁
    )，原判決未及審酌此節，對被告量處有期徒刑4年10月，
　　顯然過重，而罪刑不相當，不合比例原則，於法即有不當。
　　原判決既有上開量刑過輕之可議之處，自屬無可維持，自應
    由本院就原判決予以撤銷改判。
  ㈡爰審酌被告為滿足一己慾念及性慾，明知告訴人因飲用毒品
    咖啡包後陷於意識不清、不知且不能抗拒之情況，乘機對告
    訴人予以性交得逞，侵害告訴人之性自主權，戕害告訴人身
    心，造成告訴人終生難以磨滅之心理陰影，所為甚為惡劣，
    又被告犯後否認乘機性交犯行，雖有意和解，惟告訴人拒絕
    ，且被告提出10萬元和解金，與其自述原審民事判決被告應
    賠償告訴人45萬元之賠償金額有相當差距等態度，兼衡被告
    之素行(見本院被告前案紀錄表)、自述大學畢業之智識程度
    、之前從事旅行社工作、現無業、未婚、無子女等家庭生活
    、經濟狀況等一切情狀(見本院卷第121頁)，量處量處如主
    文第2項所示之刑。
據上論斷，應依刑事訴訟法第369條第1項前段、第364條、第299
條第1項前段，刑法第225條第1項，判決如主文。
本案經檢察官羅儀珊提起公訴，檢察官許鈺菇到庭執行職務
中　　華　　民　　國　　111 　年　　5　 　月　　25　　日
  　    　　　　　　刑事第十七庭審判長法　官　沈君玲
    　　　　　　　　　                法  官  姜麗君
    　　　　　　　　　                法  官  黃雅芬
以上正本證明與原本無異。
如不服本判決，應於收受送達後20日內向本院提出上訴書狀，其
未敘述上訴之理由者並得於提起上訴後20日內向本院補提理由書
（均須按他造當事人之人數附繕本）「切勿逕送上級法院」。
                                      書記官  鄭雅云
中　　華　　民　　國　　111 　年　　5 　　月　　25　　日
附錄：本案論罪科刑法條全文　　　　　　　　　　　　　　　
中華民國刑法第225條第1項：
對於男女利用其精神、身體障礙、心智缺陷或其他相類之情形，
不能或不知抗拒而為性交者，處3年以上10年以下有期徒刑。